【裁判字號】    97,審易,10
【裁判日期】    970924
【裁判案由】    詐欺
【裁判全文】
臺灣士林地方法院刑事判決              97年度審易字第10號
公  訴  人  臺灣士林地方法院檢察署檢察官
被      告  乙○○
上列被告因詐欺案件，經檢察官提起公訴（97年度偵字第2982號
），被告於準備程序中就被訴事實為有罪之陳述，本院合議庭裁
定由受命法官改依簡式審判程序審理，並判決如下：
    主  文
乙○○幫助意圖為自己不法之所有，以詐術使人將本人之物交付
，處有期徒刑貳月，如易科罰金，以新臺幣壹仟元折算壹日。緩
刑貳年。
    事  實
一、乙○○因需金錢使用，其前妻之子黃龍飛以承諾會替其覓得
    工作為由，要求乙○○提供其所有帳戶供作薪資轉帳使用，
    而其明知將自己帳戶供不甚熟識之他人使用，依一般社會生
    活經驗，本可得預見可能幫助不法犯罪集團掩飾或隱匿犯罪
    所得之財物，致使被害人及警方追查無門，仍不違背其本意
    ，基於幫助詐欺取財之犯意，於民國96年9 月28日，將其申
    請之臺灣銀行內湖分行（設於臺北市○○區○○路1 段396
    號）帳號為000-000000000000號帳戶之存摺、提款卡及密碼
    交予黃龍飛，黃龍飛即將上開提存工具轉交予其他詐欺集團
    成員。該詐欺集團成員乃基於意圖為自己不法所有之詐欺取
    財犯意，於96年9 月28日晚上7 時58分許，以撥打電話方式
    ，向甲○○謊稱為網路賣家人員，並以取消重複扣款為由要
    求甲○○至銀行自動櫃員機操作，甲○○誤信為真，遂依該
    成員之指示，匯款新臺幣（下同）7,215 元至乙○○上開臺
    灣銀行內湖分行帳戶內，嗣甲○○於匯款後，始知受騙，立
    即報警處理而查悉上情。
二、案經臺北市政府政府警察局內湖分局報告臺灣士林地方法院
    檢察署檢察官偵查起訴。
    理  由
一、上開犯罪事實，業據被告乙○○於本院準備程序期日及審理
    中坦承不諱，且經證人即被害人甲○○於警詢及本院審理中
    證述明確，並有甲○○存摺明細表影本1 紙、臺灣銀行內湖
    分行96年10月11日內湖營密字第09650004461 號函所附乙○
    ○所設上開帳戶開戶基本資料及往來明細1 份在卷可稽，應
    甚明確，而堪認定。
二、按金融存款帳戶，係作為存戶個人財產保管之用，與存戶之
    存摺、提款卡及密碼相結合，其專屬性、私密性甚高，除非
    本人或與本人具密切之關係者，難認有何理由可自由流通使
    用該存摺、提款卡及密碼，而一般人亦均應有妥為保管存摺
    、提款卡及密碼，以防止被他人冒用之認識，縱有特殊情況
    偶有將存摺、提款卡及密碼交付他人之需，亦必深入瞭解其
    用途後再行提供使用，此為吾人日常生活經驗與事理；且觀
    諸現今社會上，詐騙者蒐購人頭帳戶，持以作為詐欺取財犯
    罪所得掩飾之用，常有所聞，出借帳戶予非親非故之人，受
    讓人可能係為從事詐欺犯罪，已屬人盡皆知之事，被告於本
    院審理中亦自承：「我在我臺北市○○區○○街137 號2 樓
    住處交給我姪子黃龍飛，因為我沒有工作，他說要作為薪資
    轉帳，除了給他台灣銀行內湖分行帳戶外我還有給富邦銀行
    的帳戶，他說我缺錢只要我提供帳戶給他，他就可以幫我調
    到錢，我有說不要害我，他說不會害我。（你跟黃龍飛說：
    「不要害我。」，是否已經懷疑他會拿去做不法用途？）我
    是給他警告不要用不正當的手段害我。」等語（參見本院卷
    第17、18頁），是被告應可預見提供帳戶予他人，恐將被利
    用其金融機構帳戶，作為詐欺犯罪使用，竟仍將上開帳戶之
    提款卡及密碼等提領工具交付予他人，供詐欺集團作為上開
    詐欺取財犯罪使用，顯不違反其本意，其幫助他人犯詐欺取
    財罪之不確定故意至明，則被告幫助犯詐欺取財之犯行堪以
    認定。
三、核被告所為，係犯刑法第339 條第1 項之詐欺取財罪。被告
    對詐欺正犯提供帳戶資以助力，但並未參與詐欺犯罪行為之
    實行，應屬幫助他人實行犯罪行為，為幫助犯，乃依刑法第
    30條第2 項之規定減輕其刑。爰審酌被告因一時失慮，竟輕
    易提供銀行帳戶供他人掩飾犯罪所得使用，非但增加被害人
    尋求救濟之困難，造成社會人心不安，亦助長詐騙犯罪者之
    氣焰，使詐欺犯罪者得以順利取得詐欺所得之財物，危害財
    產交易安全，及本件被害人甲○○所受詐騙之金額雖達7,21
    5 元，然事後銀行已將其受騙金額扣除手續費後返還被害人
    ，尚無完全之損失，此為被害人於本院審理中陳稱無訛，且
    被告犯後已於本院準備程序及審理中坦承犯行等一切情狀，
    量處如主文所示之刑，並諭知易科罰金之折算標準，以示懲
    儆。末查被告未曾受有期徒刑以上刑之宣告，此有臺灣高等
    法院被告前案紀錄表1 份在卷可按，其犯後已坦承犯行，並
    已獲得被害人原諒，願意給被告自新之機會，有本院審判筆
    錄可憑（參見本院卷第19頁），經此偵審教訓，自當知所警
    惕，信無再犯之虞，因認前開宣告之刑以暫不執行為適當，
    併宣告緩刑2 年，以啟自新。
據上論斷，應依刑事訴訟法第273 條之1 第1 項、第299 條第1
項前段，刑法第339 條第1 項、第30條第2 項、第41條第1 項前
段、第74條第1 項第1 款，刑法施行法第1 條之1 第1 項、第2
項前段，判決如主文。
本案經檢察官鄭堤升到庭執行職務。
中    華    民    國    97    年    9     月    24    日
                  刑事第一庭法  官  雷雯華
以上正本證明與原本無異。
如不服本判決，應於收受送達後10日內向本院提出上訴書狀，其
未敘述上訴理由者，應於上訴期間屆滿後20日內向本院補提理由
書狀（均須按他造當事人之人數附繕本）。
                            書記官  陳如玲
中    華    民    國    97    年    9     月    24    日
附錄本案論罪科刑法條全文：
刑法第339條第1項
意圖為自己或第三人不法之所有，以詐術使人將本人或第三人之
物交付者，處5 年以下有期徒刑、拘役或科或併科1 千元以下罰
金。


司法院資訊處製作；財團法人民間司法改革基金會備份。
